臺灣板橋地方法院刑事判決　　　　　　　95年度易字第2273號
公　訴　人　臺灣板橋地方法院檢察署檢察官
被　　　告　甲○○
上列被告因竊盜案件，經檢察官提起公訴（九十五年度偵字第二
一九六二號），本院判決如下：
    主  文
甲○○共同連續竊盜，累犯，處有期徒刑陸月，如易科罰金，以
銀元參佰元折算壹日。
    事  實
一、甲○○前於民國九十三年間因違反毒品危害防制條例案件，
    經臺灣臺北地方法院以九十三年度訴字第一一六八號判處有
    期徒刑八月確定，於九十四年十二月十九日縮刑期滿執行完
    畢。猶不思悔改，其與真實姓名年籍不詳綽號「阿進」（或
    「阿玉」，下稱「阿進」）之成年男子，共同意圖為自己不
    法之所有，並基於概括犯意之聯絡，於九十五年五月二十二
    日下午三時許，甲○○騎乘不詳車號之輕型機車附載「阿進
    」至良佑家具有限公司（下稱良佑公司）位於臺北縣板橋市
    ○○路○段一巷三十七之一號倉庫前，見四下無人，認有機
    可趁，由甲○○在倉庫外之機車上把風，推由「阿進」進入
    上開倉庫內（所涉侵入他人建築物部分未據告訴），竊取良
    佑公司負責人羅志文所有之高爾夫球具一組（起訴書誤載良
    佑公司所有）得手後走出倉庫外，隨即由甲○○騎乘上開機
    車搭載「阿進」逃離現場時，適為良佑公司員工丙○○所發
    覺並追出，但甲○○二人已逃逸無蹤。約五十分鐘後，甲○○又騎乘機車附載「阿進」至良佑公司上開倉庫前，其二人
    復承前竊盜之概括犯意，亦由甲○○在倉庫外之機車上把風
    ，並推由「阿進」進入上開倉庫內竊取良佑公司負責人羅志
    文之子羅騏豪所有之高爾夫球具一組得手後走出倉庫時，為
    丙○○發現並大喊抓小偷，「阿進」見狀將該組高爾夫球具
    丟置地上後與甲○○在上址為丙○○及羅志文之妻乙○○當
    場查獲。
二、案經乙○○告發及臺北縣政府警察局海山分局報請臺灣板橋
    地方法院檢察署檢察官偵查起訴。
    理  由
一、證據能力：
    按被告以外之人於審判外之言詞或書面陳述，除法律有規定
　　者外，不得作為證據；被告以外之人於偵查中向檢察官所為
　  之陳述，除顯有不可信之情況者外，得為證據。刑事訴訟法
　　第一百五十九條第一項、第一百五十九條之一第二項、第一
　  百五十九條之二分別定有明文。查證人丙○○、乙○○於警
    詢之陳述，係被告以外之人於審判外之陳述，復不符合傳聞
    法則之例外規定，依首開刑事訴訟法第一百五十九條第一項
    規定，上開證人警詢之陳述不得作為證據。又證人丙○○、
    乙○○於偵查中經檢察官以證人身分傳訊具結所為之證述，
    為被告以外之人於偵查中向檢察官所為之陳述，除顯有不可
    信之情況者外，原則上得作為證據，且為保障被告對上開證
    人之詰問權，本院於審理中依據檢察官之聲請傳訊上開證人
    到庭進行交互詰問，而檢察官及被告均就上開證人於偵查中
    之證述事項詰問之，亦足認被告就上開證人於偵查之證言，
    已行使反對詰問權，且證人丙○○、乙○○於偵查中係就渠
    等親身經歷目擊之事實經過，於偵查中到庭而為陳述，並經
    具結在案，復無證據證明有顯不可信之情況，自有證據能力
    。
二、認定犯罪事實所憑之證據及理由：
    訊據被告甲○○矢口否認上開竊盜犯行，辯稱：伊與良佑公
    司老闆娘乙○○是認識十幾年的朋友，不可能去偷他們的東
    西；伊是因賣雞的鐵架壞掉，找「阿奇」作鐵架，但「阿奇
    」說要一個月的工作時間，伊認為來不及，才在上開時間去
    案發現場要將上情通知「阿奇」；伊只有查獲那次有去上開
    現場，伊當時是叫「阿進」進去倉庫內看「阿奇」是否在裡
    面，「阿進」並沒有從倉庫裡拿東西出來云云。經查：
(一)被告於上揭時地與綽號「阿進」之成年男子共同竊取被害人
    羅志文、羅騏豪之高爾夫球具之事實，業據證人即被害人羅
    志文之妻乙○○、良佑公司員工丙○○於偵查及本院審理中
    證述明確。被告雖以前詞置辯。惟查，證人丙○○於本院審
    理中證稱：「當天我在公司，公司的對面是倉庫，我在公司
    裡面看到有兩個人騎一台五十ＣＣ機車到我們倉庫前面停下
    來，騎機車的人就是在場被告，他在機車上等，後面搭載的
    人直接走入倉庫裡面，我們倉庫的門沒有關，之後拿了我們
    老闆羅志文的一組高爾夫的球具，就坐上被告的機車就走了
    ，我就跑出去要追他們，但是追不到，我回來就跟老闆娘乙○○說有人拿了高爾夫球具走了，老闆娘就罵我沒有經過他
    的同意就讓人拿走。過了五十分鐘後，他們又騎機車來了，
    也是被告騎機車搭載同一個男的，那個男的下車也進去倉庫
    裡，拿了一包老闆兒子羅騏豪的高爾夫球具，他還沒上機車
    時，我看到就喊抓賊，我們有四個人就一起跑出去把他們攔
    下來，問他為何要拿我們的東西，被告說他們要找人，找壹
    個叫阿奇的人，我們質問他找人為何要拿我們的東西？所以
    他們就把第二包高爾夫球具還我們，老闆娘要跟他們拿回第
    一包高爾夫球具，跟他們說還我們就沒事，但是他們不承認
    有拿，就一直在爭執，後來就放他們走，晚上老闆覺得他們
    拿一次還不夠，還來拿第二次，欺人太甚，而且倉庫之前也
    有東西不見，所以就到江翠派出所作筆錄」、「（你確定第
    一次與第二次來的是同樣的人？）是，因為他們兩人穿著及
    所騎機車都一樣，而且前後兩次相隔只有五十分鐘而已，第
    二次攔下來抓到騎機車的人就是在場的被告」、「（當時有
    無記下他們機車的車號？）沒有，我只知道車子是銀灰色」
    、「（另一個人是不是成年人？）約三十幾歲的人」、「（
    第二次他們確實把高爾夫球具背出來？）是的」、「（倉庫
    平常是否都是打開的？）是，因為上班都要進出拿東西。下
    班才有鎖起來，事發後，老闆就已經裝了監視器。因為之前
    遺失很多工具，價錢都很昂貴」、「第二次我看到另一人（
    指「阿進」）手上有拿高爾夫球具要走出來，我喊抓賊，他
    就把手上的東西丟掉，之後老闆娘跟我們跑出去時，他手上
    已經沒有東西了。我確定第二次另一人確實有拿高爾夫球具
    在手上又丟回去」等語。又證人乙○○於本院審理中亦證稱
    ：「（案發當天你們公司是否有東西失竊？）有，當天我們
    師傅丙○○看到有人進去倉庫拿東西，所以我就與師傅一起
    跑出去追，但沒有追到，他們已經騎機車跑掉了。丙○○有
    去找，找了好久，沒有找到人。之後我們繼續工作，至少過
    了二、三十分鐘以上，偷東西的他們兩人又騎機車回來，因
    為他們第一次來時我有看到他們兩個的衣著，所以知道第二
    次來的是同樣的兩個人，師傅看到說那兩個人又來了，我聽
    到師傅喊就跑出去看，我跑出去就看到被告坐在機車上等，
    機車是發動的，另一個從倉庫裡面走出來，第二次那個人手
    上沒有拿東西，我問他們你們進來做什麼，被告說要找阿奇
    ，但是阿奇是十幾年前的司機，只做幾個月就沒做了，而且
    倉庫的燈都是關著，要找人要到公司這邊來，所以我不相信
    他是要來公司找人，要請他們去派出所，被告說他在市場賣
    雞的，有事情去找他，所以我就沒有馬上帶他們去派出所，
    後來我去找他太太，要他把第一次拿的我先生羅志文的高爾
    夫球具還我就好，他太太不理」、「（被告第一次去你們公
    司拿高爾夫球具時你看到的情形？）師傅跟我講之後，我出
    去看，他們已經騎機車跑掉了，我有看到他們騎機車，前面
    腳踏板有放高爾夫球具」、「（第一次他們過來時，何人騎
    機車？）我看到時是被告騎機車搭載另一個人離開」、「（
    第二次時，你是否與丙○○同時到現場？）丙○○先看到，
    他喊，大家才一起跑出去」、「（第二次你攔的人是誰？）
    當時機車放在倉庫門口，另一個人從倉庫裡面出來，我們就
    是跑到機車那邊攔的」等語綦詳。綜觀證人丙○○、乙○○
    上開證述情節，互核相符，且被告與證人丙○○、乙○○彼
    此間並無任何財物糾紛或仇隙，業據被告於警詢供陳在卷，
    衡情上開證人應無甘冒自身觸犯偽證罪之風險而設詞誣攀被
    告之理，俱徵證人丙○○、乙○○前開指證被告與「阿進」
    於上開時地二次共同竊取高爾夫球具之情節，應非虛妄，堪
    以採信。
(二)至被告辯稱：伊只有被查獲那一次去案發現場，伊當時是叫
    「阿進」進去倉庫內看「阿奇」是否在裡面，「阿進」並沒
    有從倉庫裡拿東西出來云云。惟證人丙○○前於本院審理中
    已證述：伊確定第一次與第二次來的是同樣的人，因為他們
    兩人穿著及所騎機車都一樣，而且前後兩次相隔只有五十分
    鐘而已，第二次攔下來抓到騎機車的人就是在場的被告，且
    被告他們第二次行竊時「阿進」確實有把高爾夫球具背出來
    等語明確，是證人丙○○先後二次發現至上開倉庫行竊者之
    時間僅相隔約五十分鐘，且其二次均有親眼目睹竊嫌樣貌及
    行竊過程，衡情證人丙○○應無誤認行竊者樣貌及竊取過程
    之情形，被告辯稱其只有被查獲那一次去案發現場，且「阿
    進」並沒有從倉庫裡拿東西出來云云，不足採信。又證人丙○○、乙○○於審理中均證述上開案發地點係良佑公司之倉
    庫，並沒人在倉庫內上班，良佑公司人員係在倉庫對面等語
    ，且證人乙○○亦證述「阿奇」是良佑公司十幾年前離職的
    員工等語，顯見被告辯稱其至上址倉庫尋找良佑公司員工「
    阿奇」云云，亦與常情相悖，殊難採信。綜上所述，被告所
    辯各節，係卸責之詞，洵無可採。本案事證明確，被告竊盜
    犯行堪以認定，應依法論科。
三、論罪科刑：
(一)查被告行為後，於九十四年二月二日修正公布之刑法，已於
  　九十五年七月一日施行。按行為後法律有變更者，適用行為
    時之法律，但行為後之法律有利於行為人者，適用最有利於
    行為人之法律，現行刑法第二條第一項訂有明文。此條規定
    乃與刑法第一條罪刑法定主義契合，而貫徹法律禁止溯及既
    往原則，係規範行為後法律變更所生新舊法律比較適用之準
    據法，是刑法第二條本身雖經修正，但刑法第二條既屬適用
    法律之準據法，本身尚無比較新舊法之問題，應一律適用裁
    判時之現行刑法第二條規定以決定適用之刑罰法律，合先敘
    明。又以本次刑法修正之比較新舊法，應就罪刑有關之共犯
    、未遂犯、想像競合犯、牽連犯、連續犯、結合犯，以及累
    犯加重、自首減輕暨其他法定加減原因（如身分加減）與加
    減例等一切情形，綜其全部罪刑之結果而為比較，最高法院
    九十五年五月二十三日九十五年度第八次刑庭會議決議可資
    參照。經查：
１、刑法第三百二十條第一項之竊盜罪，法定刑得科銀元五百元
    以下罰金，據修正後刑法施行法增訂第一條之一：「中華民
    國九十四年一月七日刑法修正施行後，刑法分則編所定罰金
    之貨幣單位為新臺幣。九十四年一月七日刑法修正時，刑法
    分則編未修正之條文定有罰金者，自九十四年一月七日刑法
    修正施行後，就其所定數額提高為三十倍。但七十二年六月
    二十六日至九十四年一月七日新增或修正之條文，就其所定
    數額提高為三倍」及刑法第三十三條第五款修正為：「主刑
    之種類如下：五、罰金：新臺幣一千元以上，以百元計算之
    」等規定，是依修正後之法律，刑法第三百二十條第一項之
    竊盜罪所得科處之罰金刑最高為新臺幣一萬五千元、最低為
    新臺幣一千元；然依被告行為時之刑罰法律，即罰金罰鍰提
    高標準條例第五條第一項（第一條所定得提高倍數之規定，
    於本條例修正後制定之法律，不適用之）及修正前刑法第三
    十三條第五款規定之罰金最低額銀元一元計算，該罪之罰金
    刑最高為銀元五千元，最低額為銀元一元，若換算為新臺幣
    ，最高額雖與新法同為新臺幣一萬五千元，然最低額僅為新
    臺幣三元。因此，比較上述修正前、後之刑罰法律，自以被
    告行為時關於科處罰金刑之法律較有利於被告。
２、刑法第二十八條共犯之規定，於修正施行前之規定為：「二
    人以上共同實施犯罪之行為者，皆為正犯」，修正施行後之
    規定則為：「二人以上共同實行犯罪之行為者，皆為正犯」
    ，揆諸本條之修正理由係為釐清陰謀共同正犯、預備共同正
    犯是否合乎本條規定之正犯要件。而本案被告甲○○與綽號
    「阿進」之成年男子共同竊盜之犯行，既屬實行犯罪行為之
    正犯，則適用修正施行前之刑法第二十八條規定論擬，並無
    不利於被告。
３、刑法第五十六條連續犯之規定業經修正刪除，是於新法修正
    施行後，被告之數犯罪行為，即須分論併罰。此刪除雖非犯
    罪構成要件之變更，但顯已影響行為人刑罰之法律效果，自
    屬法律有變更，依新法第二條第一項規定，比較新、舊法結
    果，仍應適用較有利於被告之行為時法律即舊法論以連續犯
    ，此亦有最高法院九十五年度第八次刑事庭會議決議參照。
４、刑法第四十七條有關累犯之規定，修正前規定：「受有期徒
    刑之執行完畢，或受無期徒刑或有期徒刑一部之執行而赦免
    後，五年以內再犯有期徒刑以上之罪者，為累犯，加重本刑
    至二分之一。」修正後則規定：「受徒刑之執行完畢，或一
    部之執行而赦免後，五年以內故意再犯有期徒刑以上之罪者
    ，為累犯，加重本刑至二分之一」，茲比較新舊法之結果，
    被告之行為均構成累犯，是以修正後之規定，對於被告並非
    較為有利。
５、綜合上述各條文修正前、後之比較，揆諸前揭最高法院決議
    及修正後刑法第二條第一項前段、後段規定之「從舊、從輕
    」原則，自應適用被告行為時之法律，即修正前刑法之相關
    規定，予以論處。
(二)核被告甲○○二次竊取他人高爾夫球具之所為，均係犯刑法
    第三百二十條第一項之竊盜罪。又被告與綽號「阿進」之成
    年男子第二次共同竊取被害人羅騏豪之高爾夫球具為證人丙○○發現時，「阿進」已將被害人羅騏豪之高爾夫球具背出
    來等情，業據證人丙○○證述如前，足徵被告及「阿進」於
    案發時已將該竊得之高爾夫球具移入其等自己實力支配之下
    ，雖「阿進」最終係將該組高爾夫球具丟置地上，仍無礙於
    本件竊盜之既遂，是公訴意旨認被告與「阿進」二人該次竊
    盜行為係犯竊盜未遂一節，尚有未洽，然行為既遂、未遂係
    犯罪狀態之不同，原係適用同一法條，不生變更起訴法條之
    問題，併予敘明。被告與「阿進」之成年男子間，就上開二
    次竊盜犯行，均有犯意聯絡及行為分擔，皆為共同正犯。被
    告先後二次與「阿進」共同竊取高爾夫球具之犯行，時間緊
    接，所犯為犯罪構成要件相同之罪名，顯係基於概括犯意反
    覆為之，為連續犯，應依修正前刑法第五十六條規定論以一
    罪，並加重其刑。查被告前有事實欄所載犯罪執行完畢紀錄
    ，有臺灣高等法院被告前案紀錄一份在卷可稽，其受有期徒
    刑之執行完畢，五年以內再犯有期徒刑以上之罪，為累犯，
    應依修正前刑法第四十七條規定加重其刑，並遞加重之。爰
    審酌被告犯罪之動機、目的、手段，其竊取他人財物，欠缺
    尊重他人財產之觀念，及所竊財物之價值，對於被害人所生
    損害，犯後否認犯行之態度，兼衡被告係初中畢業之智識程
    度（見警詢筆錄記載），及其現罹患癌症之身體狀況等一切
    情狀，量處如主文所示之刑，以資懲儆。至檢察官雖對被告
    犯行求處有期徒刑一年二月，惟審酌被告二次所竊取高爾夫
    球具之價值、犯罪情節、手段，及其現罹患癌症之身體狀況
    等情，本院認量處如主文所示之刑，即可收警惕之效，附此
    說明。另被告行為時之易科罰金折算標準，修正前罰金罰鍰
    提高標準條例第二條前段（現已刪除）規定，就其原定數額
    提高為一百倍折算一日，則本件被告行為時之易科罰金折算
    標準，應以銀元三百元折算一日，經折算為新臺幣後，應以
    新臺幣九百元折算一日。惟修正公布施行之刑法第四十一條
    第一項前段則規定：「犯最重本刑為五年以下有期徒刑以下
    之刑之罪，而受六個月以下有期徒刑或拘役之宣告者，得以
    新臺幣一千元、二千元或三千元折算一日，易科罰金。」比
    較修正前後之易科罰金折算標準，以九十五年七月一日修正
    公布施行前之規定，較有利於被告，是本件應依刑法第二條
    第一項前段規定，適用修正前刑法第四十一條第一項前段、
    修正前罰金罰鍰提高標準條例第二條規定，諭知被告易科罰
    金之折算標準。
據上論斷，應依刑事訴訟法第二百九十九條第一項前段，刑法第
二條第一項前段、（修正前）第二十八條、（修正前）第五十六
條、第三百二十條第一項、（修正前）第四十七條、（修正前）
第四十一條第一項前段，罰金罰鍰提高標準條例第一條前段、（
修正前）第二條，判決如主文。
本案經檢察官黃怡華到庭執行職務。
中　　華　　民　　國　　96　　年　　3 　　月　　29　　日
                  刑事第十六庭  審判長法　官 白光華
                                      法　官 曾淑娟
                                      法　官 楊志雄
以上正本證明與原本無異
如不服本判決應於送達後10日內向本院提出上訴狀
                                      書記官 陳春銘
中　　華　　民　　國　　96　　年　　3 　　月　　29　　日
附錄本案論罪科刑法條全文：
刑法第 320條第1項：
意圖為自己或第三人不法之所有，而竊取他人之動產者，為竊盜
罪，處5年以下有期徒刑、拘役或500元以下罰金。
